臺灣臺南地方法院民事裁定　　　　　 100年度消債清字第19號
聲　請　人
即債務人　　郭民宗
代　理　人　宋錦武律師
上列當事人因消費者債務清理事件，聲請清算，本院裁定如下：
    主    文
債務人郭民宗自中華民國100年12月23日下午5時起開始清算程序
。並命司法事務官進行本件清算程序。
    理    由
一、按本條例所稱消費者，指五年內未從事營業活動或從事小規
    模營業活動之自然人。前項小規模營業指營業額平均每月新
    臺幣（下同）20萬元以下者。債務人不能清償債務或有不能
    清償之虞者，得依本條例所定更生或清算程序，清理其債務
    ；債務人於法院裁定開始更生程序或許可和解或宣告破產前
    ，得向法院聲請清算；債務人對於金融機構因消費借貸、自
    用住宅借款、信用卡或現金卡契約而負債務，在聲請更生或
    清算前，應提出債權人清冊，以書面向最大債權金融機構請
    求協商債務清償方案，並表明共同協商之意旨；債務人與金
    融機構協商成立者，不得聲請更生或清算。但因不可歸責於
    己之事由，致履行協商顯有重大困難者，不在此限；又法院
    開始清算程序之裁定，應載明其年、月、日、時，並即時發
    生效力，消費者債務清理條例第2條第1項、第2項、第3條、
    第80條、第151條第1項、第5項及第83條第1項分別定有明文
    。
二、本件聲請意旨略以：聲請人目前總債務金額為新臺幣（下同
    ）3,800,884元，聲請人於民國95年間曾與債權金融機構成
    立債務協商，然因協商時主要收入之久成有限公司營運越趨
    困難而結束營業，聲請人尚有罹患自閉症且領有身心障礙手
    冊之未成年子女需特別照護，於收入減少支出增加之際不得
    已於95年11月毀諾，另聲請人於96年1月4日以聲請人長女郭
    澄縈名義所設立之文成社亦已於96年12月4日歇業，聲請人
    因而失業，聲請人因經濟壓力沈重罹患重鬱症須長期追蹤治
    療，目前亦無法工作，而聲請人配偶本身亦負有債務，四名
    子女尚在就學中，且長女為重症肌無力患者需長期追蹤治療
    、四女郭沛玟患有輕度自閉症，其餘二名子女亦尚在就學中
    ，聲請人全家之經濟狀況已無法維持全家基本生活開支，因
    此無法繼續按期繳納每期協商應繳款金額17,135元，而依聲
    請人目前之身心狀態亦已無法清償債務，因此依消費者債務
    清理條例提出本件清算之聲請等語。
三、經查：
（一）聲請人主張其其協商時主要收入來自於久成有限公司，且
      其為久成有限公司之實際負責人，久成有限公司歇業後並
      於96年1月4日以其長女郭澄縈名義設立文成社經營等語，
      是久成有限公司及文成社之營業均係聲請人自己所從事之
      營業活動。而聲請人從事營業活動之營業額，應自其聲請
      清算之100年9月1日前1日回溯5年計算，即95年9月1日至
      100年8月31日止。又久成公司已於96年1月11日解散歇業
      ，此有經濟部中部辦公室所檢送之久成公司變更登記事項
      資料在卷可憑，而依本院調閱久成有限公司95年9月1日至
      95年12月之營業稅申報資料所示，其95年9月至12月間之
      之營業額為529,603元（計算式：95年9月及10月營業額48
      2,411元+95年11月及12月營業額47,192元+96年1月及2月
      營業額0元＝529,603元。）；另文成社係於96年1月4日設
      立，迄至96年12月15日日歇業，其96年1月至12月營業期
      間之總營業額為1,509,576元，此分別有財政部臺灣省南
      區國稅局臺南分局100年11月10日南區國稅臺南三字第100
      0047423號函及聲請人所提財政部臺灣省南區國稅局臺南
      分局100年9月16日南區國稅臺南三字第1000038666號函在
      卷足憑。是聲請人於聲請清算前5年實際從事營業活動月
      數之平均每月營業額為127,449元【（529,603元+1,509,
      576元）16個月（95年9月1日至96年12月15日）＝127,
      449元，元以下四捨五入】，並未逾20萬元，核屬消費者
      債務清理條所稱之消費者，應有上開條例之適用。
（二）聲請人主張其於本件清算聲請前，曾於95年5月8日依金融
      主管機關協調成立之中華民國銀行公會會員辦理消費金融
      案件無擔保債務協商機制與安泰銀行等金融機構成立協商
      ，自95年6月份起，分120期，利率0%，每月17,135元分期
      償還，聲請人自95年11月起即未依前揭協商內容履行而告
      毀諾等情，此經聲請人與永豐銀行分別陳明在卷，並有聲
      請人與永豐銀行提出之協議書、無擔保債務還款計劃及相
      關資料附件在卷可稽，自堪信為真實。
（三）聲請人主張其於協商後因所經營之久成公司經營困難而於
      96年1月結束營業，嗣後以其女名義成立之文成社亦僅經
      營至96年底嗣即失業，致其無法依約履行償還17,135元部
      分，業據聲請人提出上開公司歇業資料為證，堪認聲請人
      於成立協商後經濟狀況確有變動，且依久成有限公司95年
      度之營業資料所示，公司營業額固有1,193,380元（計算
      式：41,761元+79,201元+779,157元-236,342元+482,411
      元+47,192元＝1,193,380元），然再扣除進項金額即進貨
      及相關費用總計已達1,561,310元（計算式：18,834元+28
      ,856元+791,127元+86,445元+159,858元+476,190元＝1,5
      61,310元），確已入不敷出，此觀之財政部臺灣省南區國
      稅局臺南分局100年11月10日南區國稅臺南三字第1000047
      423 號函所附之久成有限公司營業人銷售額與稅額申報書
      至明。再者，聲請人主張其所經營之文成社歇業後，即無
      工作，僅於99年間曾依台南市政府之安排做短期工作及臨
      時工作收入每月約一萬元，不足以負擔家庭生活開支，業
      經政府列為低收入戶，且聲請人因上開經濟壓力罹患憂鬱
      症，現又已近耳順之年，亦無法就業，實無能力清償上開
      債務等情，亦據聲請人提出奇美醫療財團奇美醫院台南分
      院診斷證明書、國立成功大學附設醫院診斷證明書、低收
      入戶證明書、聲請人及其配偶之98年度及99年度綜合所得
      稅各類所得資料清單、財產歸屬資料清單等件為證，而聲
      請人之財產雖有門牌號碼為臺南市○區○○里○○路680
      巷20號左邊房屋一棟，惟價值僅577,000元，且上開房屋
      因坐落國有土地上，業經財政部國有財產局台灣南區辦事
      處台南分處聲請強制執行拆屋還地，並由本院以99年司執
      字第61549號受理，此亦有聲請人所提出本院99年度執字
      第61549號執行命令2份、本院99年度執字第61549號函附
      卷可稽，堪信聲請人之上開主張為真實。綜上可知，聲請
      人於前置協商成立後，其收入及經濟狀況確有重大變動，
      而聲請人所能從事之營業活動均已歇業，是聲請人主張其
      係因不可歸責於己之事由，致履行前置協商條件有重大困
      難等情，應為可採。又聲請人現罹患有憂鬱症，目前無固
      定之工作，而其尚有二名未成年子女郭蓉慈（85年5月18
      日）、郭沛玟（86年10月16日生）須扶養，收入顯已不敷
      支付家庭生活開支，確已達不能清償債務之程度。
四、綜上所述，聲請人為一般消費者，其已達不能清償債務或有
    不能清償之虞之程度，聲請人雖曾與最大債權銀行成立前置
    協商，惟因不可歸責於己之事由，致履行上開協議顯有重大
    困難，且未經法院裁定開始更生程序或許可和解或宣告破產
    ，又查無消費者債務清理條例第6條第3項、第8條或第82 條
    第2項各款所定駁回清算聲請之事由存在，則本件聲請人聲
    請清算，應屬有據，爰裁定如主文。
中    華    民    國   100    年    12    月    23    日
              民事第三庭    法  官  童來好
上為正本係照原本作成。
本裁定不得抗告。
中    華    民    國   100    年    12    月    23    日
                            書記官  凌昇裕